【裁判字號】    96,訴,3793
【裁判日期】    970410
【裁判案由】    免職
【裁判全文】
臺北高等行政法院判決
                                     96年度訴字第03793號
                              .
原      告  甲○○
訴訟代理人  謝協昌律師
被      告  內政部警政署
代  表  人  乙○○署長）住同.
訴訟代理人  丁○○兼送達代收.
            戊○○
            丙○○
上列當事人間因免職事件，原告不服公務人員保障暨培訓委員會
會中華民國96年8 月28日96公審決字第0546號訴願決定，提起行
政訴訟。本院判決如下：
    主  文
原告之訴駁回。
訴訟費用由原告負擔。
    事  實
一、事實概要：緣原告原任桃園縣政府警察局（下稱桃園縣警察
    局）龜山分局警務佐，因涉嫌洩漏國防以外秘密罪，經臺灣
    高等法院民國（下同）95年10月26日95年度上訴字第2291號
    刑事判決處有期徒刑4 月，如易科罰金，以參佰元折算壹日
    確定。嗣因臺灣桃園地方法院檢察署檢察官未准予易科罰金
    ，經該署檢察官指揮於96年2 月26日發監執行。桃園縣警察
    局爰報經被告依行為時警察人員管理條例（96年7 月11 日
    修正為警察人員人事條例）第31條第1 項第4 款之規定，以
    96年3 月12日警署人乙字第596 號令（下稱原處分）核定原
    告免職，並溯自發監執行日即同年2 月26日生效。原告不服
    ，提起復審，經遭駁回，遂提起本件行政訴訟。
二、兩造聲明：
  (一)原告聲明求為判決：
    1.復審決定及原處分均撤銷。
    2.訴訟費用由被告負擔。
  (二)被告聲明求為判決：
    1.駁回原告之訴。
    2.訴訟費用由原告負擔。
三、兩造之主張：
甲、原告主張之理由：
一、依行為時警察人員管理條例第31條第1 項第2 、3 、4 款規
    定：「警察人員有左列各款情形之一者，遴任機關或其授權
    之機關、學校應予以免職：．．．二動員戡亂時期終止後，
    犯內亂罪、外患罪，經有罪判決確定者。三犯貪污罪、盜匪
    罪，經有罪判決確定者。四犯前二款以外之罪，經處有期徒
    刑以上刑之判決確定，未宣告緩刑或未准予易科罰金者。」
    同條第3 項規定：「依第1 項免職者，並予免官。」由上開
    規定可知，犯前揭第31條第1 項第4 款規定者，經處有期徒
    刑以上刑之判決確定未准予易科罰金者，始應予免職，倘有
    經處有期徒刑以上刑之判決確定，卻有准予易科罰金者，當
    無該條項規定之適用，自非得予以免職。
二、原告前任擔任桃園縣警察局龜山分局巡佐，因涉嫌洩漏國防
    以外秘密罪，經臺灣高等法院以95年度上訴字第2291號刑事
    判決處有期徒刑4 月，如易科罰金，以3 百元折算1 日確定
    在案。原告依刑法第41條第1 項規定，向臺灣桃園地方法院
    檢察署檢察官聲請易科罰金，惟未獲准予易科罰金，經檢察
    官指揮於96年2 月26日發監執行。但嗣後原告再向臺灣桃園
    地方法院提出申請，經臺灣桃園地方法院檢察署於96年5 月
    18日變更原處分而准予易科罰金，原告並已於96年5 月21日
    繳納罰金完畢，此有臺灣桃園地方法院檢察署收據乙份可參
    。原告前雖暫時未獲准易科罰金之處分，然嗣後亦已獲准易
    科罰金，原「經處有期徒刑以上刑之判決確定，未准予易科
    罰金者。」之情事已不復存在。而原告亦已經處有期徒刑以
    上刑之判決並獲准易科罰金，當無前揭警察人員管理條例規
    定之適用，被告不察，未辨明最終是否有准予易科罰金之處
    分，即率予免職處分，當與前揭警察人員管理條例第31 條
    第1 項第4 款之規定意旨相悖，被告原處分當然違背法令，
    本件復審決定不察，復予維持，顯亦違法，自應予以撤銷。
三、按因中央或地方機關之違法行政處分，認為損害其權利或法
    律上之利益，經依訴願法提起訴願而不服其決定，得向高等
    行政法院提起撤銷訴訟，行政訴訟法第4 條第1 項定有明文
    。綜前所述，本件原處分顯然違法，原告不服，提出復審，
    然復審決定竟維持被告所為之違法處分，故復審決定亦屬違
    法，均應予以撤銷。被告所為原處分已嚴重損害原告權益，
    原告不服復審決定，自得依行政訴訟法第4 條第1 項之規定
    提起本件訴訟。
乙、被告主張之理由：
一、行為時警察人員管理條例第2 條規定：「警察人員之管理，
    依本條例之規定，本條例未規定者，適用有關法律之規定。
    」第31條第1 項第2 、3 、4 款規定：「警察人員有左列各
    款情形之一者，遴任機關或其授權之機關、學校應予以免職
    ：．．．二動員戡亂時期終止後，犯內亂罪、外患罪，經有
    罪判決確定者。三犯貪污罪、盜匪罪，經有罪判決確定者。
    四犯前2 款以外之罪，經處有期徒刑以上刑之判決確定，未
    宣告緩刑或未准予易科罰金者。」另參照銓敘部86年10 月7
    日86臺審三字第1492825 號函釋：「警察人員涉嫌過失致人
    於死案件，經法院判處有期徒刑確定，未宣告緩刑或易科罰
    金者，於判決確定之日，權責機關即應予以免職，且因發監
    服刑已無從執行公務，其免職日期至遲不得逾發監執行日。
    故權責機關於公務人員發監服刑後始發布免職令，則應溯自
    發監執行之日生效。」
二、原告涉嫌洩漏國防以外之秘密罪案件，經臺灣高等法院判決
    處有期徒刑4 月，如易科罰金，以3 佰元折算1 日確定。嗣
    經檢察官未准許易科罰金，並指揮於96年2 月26日發監執行
    ，此有臺灣高等法院95年10月26日95年度上訴字第2291號判
    決書、臺灣桃園地方法院檢察署檢96年2 月27日桃檢惟丑95
    執11031 字第11037 號函及臺灣桃園地方法院檢察署檢察官
    95年執丑字第11031 號執行指揮書（甲）等影本附原處分卷
    可稽。原告已符合前揭警察人員管理條例第31條第1 項第4
    款應予以免職之規定，被告核予免職，於法尚無不合。
三、原告不服檢察官96年2 月26日未准許易科罰金之執行，向臺
    灣高等法院聲明異議，業經該院96年3 月23日96年度聲字第
    527 號刑事裁定「異議之聲明駁回」，且不得抗告，並未撤
    銷原未准予易科罰金之執行處分。原告所訴嗣向法院提出申
    請，經檢察署變更原處分而准予易科罰金云云，顯屬誤解。
四、本案雖經檢察官於96年5 月18日准予易科罰金，惟易科罰金
    係以尚未執行之刑期為對象，故已入監服刑嗣後雖經易科罰
    金執行完畢，仍無礙原告刑事判決確定並發監執行之事實，
    被告核予免職，認事用法，並無不當。原告所訴原「經處有
    期徒刑以上刑之判決確定，未准予易科罰金者」之情事已不
    復存在，洵屬誤解。
五、綜上，被告以本件原處分核布原告免職，於法並無不合。
    理  由
一、按「警察人員有左列各款情形之一者，遴任機關或其授權之
    機關、學校應予以免職：．．．二動員戡亂時期終止後，犯
    內亂罪、外患罪，經有罪判決確定者。三犯貪污罪、盜匪罪
    ，經有罪判決確定者。四犯前2 款以外之罪，經處有期徒刑
    以上刑之判決確定，未宣告緩刑或未准予易科罰金者（第1
    項）。．．．依第1 項免職者，並予免官（第3 項）。」行
    為時警察人員管理條例第31條第1 項第2 、3 、4 款、第3
    項定有明文。另參照銓敘部86年10月7 日86臺審三字第1492
    825 號函釋：「警察人員涉嫌過失致人於死案件，經法院判
    處有期徒刑確定，未宣告緩刑或易科罰金者，於判決確定之
    日，權責機關即應予以免職，且因發監服刑已無從執行公務
    ，其免職日期至遲不得逾發監執行日。故權責機關於公務人
    員發監服刑後始發布免職令，則應溯自發監執行之日生效。
    」是依上開規定，於動員戡亂時期終止後，警察人員犯內亂
    罪、外患罪、貪污罪、盜匪罪等以外之罪，經處有期徒刑以
    上刑之判決確定，未宣告緩刑或未准予易科罰金者，即該當
    免職，其入監服刑者，並自入監服刑之日免職生效。
二、查本件原告前任桃園縣警察局龜山分局巡佐期間，因涉嫌洩
    漏國防以外秘密罪，經臺灣高等法院95年10月26日95年度上
    訴字第2291號刑事判決，以其身為公務員，洩漏關於中華民
    國國防以外應秘密之消息，判處有期徒刑4 月，如易科罰金
    ，以參佰元折算壹日確定在案。嗣原告依刑法第41條第1 項
    規定，向臺灣桃園地方法院檢察署檢察官聲請易科罰金，惟
    檢察官未准予易科罰金，經該署檢察官指揮於96年2 月26日
    發監執行等情，為兩造所不爭，復有上開刑事判決書及臺灣
    桃園地方法院檢察署檢察官96年2 月26日95年執丑字第1103
    1 號執行指揮書等影本附原處分卷可稽，自堪信為真正。
三、原告固主張臺灣桃園地方法院檢察署檢察官業已於96年5 月
    18日變更原處分而准予易科罰金，其並於同年5 月21日繳納
    罰金完竣，已不符行為時警察人員管理條例第31條第1 項第
    4 款規定云云。惟查，原告於96年2 月26日入監服刑將近3
    個月後，始經該署檢察官就其未執行之徒刑部分，於96 年5
    月18日准予易科罰金，且並非撤銷原未准予易科罰金之執行
    處分。是原告因涉嫌洩漏國防以外秘密罪，經有罪判決確定
    ，並於96年2 月26日起入監服刑之事實，洵堪認定。被告以
    原告符合上揭警察人員管理條例第31條第1 項第4 款所定應
    予免職之法定要件，以原處分核布原告免職，自屬於法有據
    。
四、次查原告於上揭判決確定執行時，向臺灣桃園地方法院檢察
    署檢察官聲請易科罰金，惟經該署檢察官否准其聲請，嗣原
    告不服該未准易科罰金之執行，向臺灣高等法院聲明異議，
    經臺灣高等法院於96年3 月23日以96年度聲字第527 號裁定
    「異議之聲明駁回」，其理由略載「．．．聲明異議人即受
    刑人甲○○於96年2 月26日經檢察官通知到案執行時，雖曾
    以『因職業及家庭關係，如入監服刑，執行顯有困難』為由
    ，具狀聲請准予易科罰金。惟檢察官以『受刑人甲○○身為
    警務巡佐，職司查緝取締賭電玩等相關行業，竟不知潔身自
    愛，廉潔自守以保持公務員品操，而洩漏本署即將指揮搜索
    電子遊藝場有無賭博情事予經營業者，反成犯罪偵審之阻力
    ，准予易科徒啟僥倖，更不足以維持法秩序，有負社會一般
    觀感對公務員品位之期待，擬否准易科聲請』為由，未准許
    其易科罰金之聲請，並簽發執行指揮書，執行本院首揭判決
    判處之有期徒刑4 月。三茲受刑人甲○○聲明異議所持之理
    由，無非其本身之家庭因素，及另一受刑人易有志經地方法
    院判處有期徒刑5 月，檢察官准許易科罰金，准駁之標準不
    一云云。惟按刑法第41條第1 項但書明定『但確因不執行所
    宣告之刑，難收矯正之效，或難以維持法秩序者，不在此限
    』。本件執行檢察官於受理受刑人甲○○有期徒刑易科罰金
    之聲請時，即特別斟酌受刑人之身分、職務及犯罪情狀，認
    為不執行所宣告之刑，難以維持法秩序，而未准許甲○○易
    科罰金之聲請，仍予執行本院判處之有期徒刑4 月，核其執
    行之指揮，尚無不當，受刑人異議之聲明為無理由，應予駁
    回」等語，且上揭裁定不得抗告等情，有上揭裁定影本附原
    處分卷可按，可見，原告因上揭案件，向檢察官聲請准予易
    科罰金確有未予准許之情形，且經原告向法院聲明異議後，
    仍遭駁回確定，並未撤銷原檢察官未准予易科罰金之執行處
    分。
五、至原告於服刑一段期間後，嗣雖經檢察官於96年5 月18日准
    予易科罰金，惟嗣准予易科罰金部分，係以尚未執行之刑期
    為對象，故已入監服刑嗣後雖經易科罰金執行完畢，仍無礙
    原告刑事判決確定，未准予易科罰金，且已發監執行之事實
    。且原告既經發監執行長達將近3 個月，事實上亦有無從執
    行公務之實，其既已長時間無法執行公務，被告核布予以免
    職，認事用法，並無不當，此並無違反比例原則之可言。原
    告主張原「經處有期徒刑以上刑之判決確定，未准予易科罰
    金者」之情事已不復存在，且其刑期有部分經准予易科罰金
    ，不符合上揭免職規定、上揭法律規定有闕漏云云，核屬誤
    解法令，委不足取。至原告主張其就上揭服刑期間得以請假
    方式辦理停止執行職務云云，核屬無據，亦與其事實上無法
    執行公務一節無涉，併此敘明。
六、綜上所述，行為時警察人員管理條例第31條業已就應予免職
    事由，定有明文，原告既該當該條規定之法定免職要件，即
    應予以免職，被告核無裁量權限。原告縱有部分刑期，嗣經
    核准易科罰金，惟其事實上確有刑期未經准予易科罰金之情
    形，乃有無法從事公務之實，即已符合上揭免職要件，被告
    以本件原處分核布原告免職，於法並無違誤，復審決定予以
    維持，亦無不合。原告徒執前詞，聲請撤銷，為無理由，應
    予駁回。
據上論結，本件原告之訴為無理由，爰依行政訴訟法第98條第1
項前段，判決如主文。
中    華    民    國    97    年    4     月    10    日
                   臺北高等行政法院第四庭
                             審判長法  官  陳國成
                                   法  官  陳忠行
                                   法  官  陳秀
上為正本係照原本作成。
如不服本判決，應於送達後20日內，向本院提出上訴狀並表明上
訴理由，如於本判決宣示後送達前提起上訴者，應於判決送達後
20日內補提上訴理由書（須按他造人數附繕本）。
中    華    民    國    97    年    4     月    10    日
                                   書記官  楊子鋒


司法院資訊處製作；財團法人民間司法改革基金會備份。
